臺灣高等法院臺南分院民事裁定
110年度上易字第73號
上  訴  人  陳總成  
訴訟代理人  陳君豪  
            李秀梅  
被上訴  人  陳盧玉鳳
            陳黃金嬋(陳順良之承受訴訟人)


            陳瑛玲(陳順良之承受訴訟人)


            陳克文(陳順良之承受訴訟人)


            陳克明(陳順良之承受訴訟人)


            李梅桂(即陳東明之承受訴訟人)


            陳顯璋(即陳東明之承受訴訟人)

            陳顯政(即陳東明之承受訴訟人)


            陳宏吉  
上  一  人                      
訴訟代理人  李欣錡  
            張金淑  
被上訴  人  楊麗玉  
追加被  告  和昕開發有限公司


法定代理人  施昭佑  
訴訟代理人  王又真律師
            鄭植元律師
複代理  人  高華陽律師
上列當事人間請求撤銷土地所有權移轉登記等事件，上訴人對於
民國109年12月31日臺灣臺南地方法院109年度訴字第1521號第一
審判決提起上訴，並為訴之變更及追加，本院裁定如下：
    主  文
變更及追加之訴均駁回。
變更及追加之訴訴訟費用均由上訴人負擔。
    理  由
一、按在第二審為訴之變更或追加，非經他造同意，不得為之，
    但有民事訴訟法第255條第1項但書第2款至第6款情形者，不
    在此限，此觀同法第446條第1項規定自明。而其中第2款所
    規定「請求之基礎事實同一」，係指變更或追加之訴與原訴
    之原因事實，有其社會事實上之共通性及關聯性，而就原請
    求所主張之事實及證據資料，於變更或追加之訴得加以利用
    ，且無害於他造當事人程序權之保障，俾符訴訟經濟者屬之
    。次按上開第2款之規定，因可利用原訴訟資料，除有礙於
    對造防禦權之行使外，得適用於當事人之變更或追加。惟在
    第二審依同法第446條第1項適用上開第2款規定變更或追加
    當事人，須於對造之審級利益及防禦權之保障無重大影響，
    始得為之，以兼顧當事人訴訟權益之保障及訴訟經濟之要求
    （最高法院106年度第13次民事庭會議決議參照）。
二、本件上訴人主張：其與被上訴人（關於原被上訴人陳順良、
    陳東明於訴訟中死亡，而由其繼承人承受訴訟乙節，見民國
    111年4月27日本院110年度上易字第73號民事判決之程序方
    面所載）、訴外人陳榮丁就坐落臺南市○○區○○段0000○0000○
    000000○0000地號土地（下合稱系爭土地）公同共有1/2之應
    有部分（下稱系爭應有部分），惟被上訴人陳盧玉鳳、楊麗
    玉、陳宏吉及陳順良、陳東明（上5人下合稱陳盧玉鳳等5人
    ）就系爭土地在共有人數及應有部分合計均未超過半數下，
    竟以多數決之方式將系爭應有部分出售予和昕開發有限公司
    （下稱和昕公司），並於109年3月31日以買賣為原因，將系
    爭應有部分移轉登記予和昕公司（下稱系爭移轉登記），顯
    與土地法第34條之1執行要點第6點第3款之規定有違，系爭
    移轉登記並不合法，上訴人自得依土地法第34條之1執行要
    點第6點第3項之規定請求塗銷系爭移轉登記。原審為上訴人
    敗訴之判決，上訴人不服，提起上訴，於本院追加和昕公司
    為被告，並變更其主張之原因事實，變更及追加之訴以：系
    爭土地原權利人為訴外人田川祺曜，其死亡前將系爭土地贈
    與上訴人，真正權利人乃上訴人。系爭土地並非訴外人陳先
    富之遺產，被上訴人就系爭土地之應繼分不存在，兩造間之
    公同共有關係並不存在，陳盧玉鳳等5人將系爭應有部分移
    轉登記予和昕公司係無權處分。又陳盧玉鳳等5人就系爭應
    有部分並無權利，其無權出售系爭應有部分予和昕公司，並
    為系爭移轉登記，致上訴人受有損害，構成不當得利，自應
    返還所受利益。上訴人自得依民法821條、第767條第1項前
    段、第179條、第118條規定擇一請求塗銷系爭移轉登記，且
    得依民法第821條、第767條第1項前段、中段、第179條規定
    擇一請求確認上訴人與被上訴人間就系爭土地之公同共有應
    有部分1/2關係不存在，並回復為田川祺曜所有等語，為被
    上訴人及和昕公司所不同意（見本院卷一第325-327頁、卷
    二第90-91頁）。上訴人變更及追加之訴部分，所主張之原
    因事實為兩造間之公同共有關係並不存在，系爭土地為田川
    祺曜生前贈與上訴人，上訴人始為真正權利人，與其原訴主
    張兩造及陳榮丁公同共有系爭應有部分，二者之基礎事實並
    非同一；另其於第二審變更、追加請求之原因事實，須另證
    明田川祺曜與陳先富係不同人，且田川祺曜於生前有將系爭
    土地贈與上訴人等節，原訴之證據資料，於變更、追加之訴
    非可利用，且對於和昕公司及被上訴人之審級利益及防禦權
    有重大影響，揆諸前揭說明，上訴人本件訴之變更及追加，
    未符民事訴訟法第255條第1項但書第2款「請求之基礎事實
    同一」之規定，復無同法同條項第3款至第6款規定之情形。
    則上訴人訴之變更及追加為不合法，不應准許，應予駁回。
三、據上論結，本件變更及追加之訴均為不合法，爰裁定如主文
    。
中　　華　　民　　國　　111 　年　　4 　　月　　27　　日
                  民事第一庭    審判長法  官  翁金緞

                                      法  官  黃義成

                                      法  官  黃瑪玲
上為正本係照原本作成。
不得抗告。
中　　華　　民　　國　　111 　年　　4 　　月　　27　　日

                                      書記官  蘭鈺婷